最高法院刑事判決　　　　　　　　　　　　　　九十一年度台上字第五一九五號
　　上　訴　人　甲○○
右上訴人因違反毒品危害防制條例案件，不服台灣高等法院中華民國八十九年六月二
十七日第二審更審判決（八十九年度上更(一)字第二五九號，起訴案號：台灣板橋地方
法院檢察署八十五年度偵字第一二０四０、一三五七０、一六二００號），提起上訴
，本院判決如左：
    主  文
原判決撤銷，發回台灣高等法院。
    理  由
本件原判決認定上訴人甲○○明知安非他命業經行政院衛生署公告列為化學合成麻醉
藥品管理，不得非法販賣、持有，竟基於意圖營利之概括犯意，於民國八十四年八、
九月間，向其友人綽號「阿和」之成年人，多次以每包一公克新台幣（下同）三千元
之價格購入，再於：（一）八十四年八、九月間某日，在台北縣樹林鎮○○街某遊樂
場內，以一包（重約０‧一至０‧二公克）一千元之價格非法販賣予陳泉吸用。（二
）八十五年七月十日下午三時三十分許，在台北縣新莊市迴龍地區，以一包（重約０
‧三五公克）二千五百元之價格非法販賣予林景銘吸用。又上訴人另明知安非他命亦
為衛生主管機關公告之禁藥，仍基於概括之犯意，連續於：（一）自八十四年三、四
月間起至同年六、七月間止，在台北縣新莊市○○街一四五號附近或台北縣樹林鎮○
○街四十七巷十二號三樓住處，先後多次以每小包（重量不詳）二百至五百元，或每
小包（重約０‧二至０‧三公克）五百至一千元之價格，轉讓安非他命予宋淑禎、陳
文淵吸用。（二）八十五年五月間，先後三次，在不詳地點，以每包（重量不詳）二
千五百元之價格，轉讓安非他命予林景銘吸用。嗣於八十五年六月十八日下午五時三
十分許，在台北縣樹林鎮○○街四十七巷十二號三樓經警查獲，扣得上訴人所有供非
法吸用安非他命所用之安非他命二包（毛重一‧一八公克）、安非他命殘渣袋三個、
吸食器二只、分裝安非他命分裝管二支、特製打火機二只（上訴人非法吸用安非他命
部分業經第一審判處有期徒刑七月確定），及其所有供非法販賣安非他命所用之分裝
安非他命空塑膠袋一百個；又於八十五年七月十一日下午六時許，在台北縣板橋市○
○○路二二五號二０六室內，為警查獲林景銘，並扣得其向上訴人所購之安非他命一
包（重約０‧三五公克）等情，因而撤銷第一審關於上訴人非法販賣化學合成麻醉藥
品及轉讓禁藥罪刑部分之判決，改判論處上訴人連續非法販賣化學合成麻醉藥品及連
續明知為禁藥而轉讓罪刑，固非無見。
惟查：(一)、共同被告不利於己之供述，固得採為其他共同被告犯罪之證據，惟此項不
利之供述，依刑事訴訟法第一百五十六條第二項之規定，仍應調查其他必要之證據，
以察其是否與事實相符。不得專憑此項供述，為其他共同被告犯罪事實之認定。而犯
麻醉藥品管理條例第十三條之一第二項各款之罪，供出麻醉藥品來源因而破獲者，得
減輕其刑，該條例第十三條之三定有明文，因而為擔保犯麻醉藥品管理條例第十三條
之一第二項各款之罪之共同被告不利於其他共同被告之陳述（即麻醉藥品來自其他共
同被告之供述）之真實性，尤應有足以令人確信其陳述為真實之補強證據，始能據以
為論罪之依據。原判決認定上訴人有非法販賣安非他命與陳泉、林景銘之犯行，係以
同案被告陳泉、林景銘警訊中之供詞及在上訴人家中查獲之空塑膠袋為其論據。然查
上訴人始終否認有上開犯行，而陳泉、林景銘於偵、審中又否認曾向上訴人購買安非
他命，且上訴人有非法吸用安非他命犯行，復有查獲其吸用安非他命所用之殘渣袋三
個可稽，足見上訴人有用塑膠袋裝安非他命供己吸用，則查扣之空塑膠袋是否係供販
賣安非他命之用，亦非無疑。原審未進一步調查究竟有無其他補強證據，足以證明陳
泉、林景銘不利於上訴人之警訊中供述確與事實相符，即率為不利上訴人之認定，難
認適法。(二)、有罪之判決書，其理由說明與卷內資料不相符合，即屬判決理由矛盾，
其判決當然為違背法令。原判決理由欄二之(四)以宋淑禎、陳文淵向上訴人購買安非他
命之事實，已據宋、陳二人於警訊、偵查及第一審調查時供述甚詳，為其認定上訴人
有轉讓安非他命與宋淑禎、陳文淵之犯行之證據之一。但查宋淑禎於第一審係稱：伊
請上訴人幫忙向他人買安非他命等語（見第一審卷第六十六頁背面），是宋淑禎於第
一審並未供稱向上訴人買安非他命，原判決此部分理由之說明與卷內資料不符，有判
決理由矛盾之違法。(三)、原判決既認定上訴人係以每包二百至五百元或五百至一千元
之價格，轉讓安非他命與宋淑禎及陳文淵吸用，惟原判決理由欄二之(四)又以上訴人於
第一審供稱係幫宋淑禎、陳文淵購買安非他命等語（見第一審卷第一二五頁）之供詞
，作為認定上訴人轉讓安非他命之證據，足見其事實之認定與理由之說明相互矛盾，
亦有可議。上訴意旨指摘原判決違背法令，尚非全無理由，應認仍有發回更審之原因
。
據上論結，應依刑事訴訟法第三百九十七條、第四百零一條，判決如主文。
中      華      民      國    九十一    年      九      月     十八     日
                              最高法院刑事第七庭
                                  審判長法官  張  信  雄
                                        法官  賴  忠  星
                                        法官  張  清  埤
                                        法官  呂  永  福
                                        法官  林  永  茂
      右正本證明與原本無異
                                              書  記  官
中      華      民      國    九十一    年      十      月      一      日
